【裁判字號】    88,上易,5304
【裁判日期】    890203
【裁判案由】    侵占等
【裁判全文】
臺灣高等法院刑事判決                          八十八年度上易字第五三四號
    上  訴  人  甲○○
    即  被  告
右上訴人因侵占等案件，不服臺灣台北地方法院八十八年度易字緝第一六七、一六八
號，中華民國八十八年十月二十九日第一審判決 (起訴案號：臺灣台北地方法院檢察
署八十八年度偵字第六五四四、一一九０六、二二０九六號)，提起上訴，本院判決
如左：
    主  文
上訴駁回。
    事實及理由
一、本案經本院審理結果，認第一審以上訴人即被告甲○○犯刑法第三百三十五條第
    一項之侵占罪，及刑法第三百三十九條第一項之詐欺罪，分別判處有期徒刑六月
    及有期徒刑八月，並定應執行刑為有期徒刑一年，認事用法及量刑均無不當，應
    予維持，並引用第一審判決書記載之事實、證據及理由（如附件）。
二、被告上訴意旨略以：（一）被告於交付咪咪公司之二張支票不獲付款後，雖無法
    即時清償，惟已於八十五年四月下旬由友人劉佳能陪同至咪咪公司協議分期清償
    ，商議不成，乃向咪咪公司表示不願續租，惟因該車暫由朋友使用，二日後會停
    放於新生北路高架橋下停車場，咪咪公司表示會至現場開回，故未再與咪咪公司
    聯絡，並無侵占犯行；（二）被告曾與告訴人戊○○○及其姐丁美雲合夥投資不
    動產，約定購買不動產向銀行貸款之利息先由被告負責繳交，出售後方始結算，
    並集資購買台北市○○路○段五十九號地下樓二個攤位，並以之向大眾銀行貸款
    ，嗣因財務困難，利息數期未付，乃向戊○○○貸款七十萬元作為清償及支付利
    息之用，除同意以被告配偶謝香桂名義所有台北市○○○路○段二一五巷五十二
    號五樓房屋貸款或出售以資清償外，並簽發支票乙紙以為借款憑證及本票乙紙作
    為保證，惟被告配偶所有之房地因老舊無法增貸，致無法清償，乃於戊○○○要
    求下另向許昭一借用支票交與再為保證，而和平東路之房地事後亦因被買主乙○
    所騙，致無法償還借款，又許昭一支票之發票人印鑑不符應係其故意所為，其並
    無詐欺情事等語。
三、惟查：
（一）被告雖曾偕同友人前往咪咪公司商談清償欠款事宜，然並無結論，被告亦始終
      未向咪咪公司人員告知該車之停放處所，該車確係咪咪公司人員自行在停車場
      內尋獲等情，業據咪咪公司代表人丙○○及證人己○○於偵查暨本院審理時指
      證綦詳（八十五年度偵字第六五四四號卷第十五頁反面、本院八十八年十二月
      三十一日、八十九年一月十二日訊問筆錄），被告所辯無非事後飾卸之詞，不
      足採信；又被告嗣於本院審理時雖已與告訴人咪咪公司成立和解，允諾分期償
      還積欠之租金各費，然侵占罪為即成犯，行為人本於為自己不法所有之意圖，
      將所持有他人之物變異為為自己不法所有時，犯罪即已成立，本案被告於將該
      車侵占入己，並經告訴人自行尋獲該車已達三年九月之後始與咪咪公司成立和
      解，自與其應負之侵占刑責無解。
（二）被告向告訴人戊○○○借款時，係佯稱其持有客票二紙，經提示均遭退票，發
      票人願提供不動產設定抵押權給伊，但因該不動產上尚有其他抵押權，須先清
      償其上七十萬元之抵押債務塗銷該抵押權後，方能向銀行再申請其他貸款等語
      ，而請求戊○○○借與七十萬元等情業迭據告訴人戊○○○指訴明確，且被告
      於偵查中亦曾供稱調七十萬元是交給其朋友做不動產塗銷等語（八十五年度偵
      字第一一九０六號卷第二十二頁），核與告訴人指訴之情節相符，其事後翻易
      前詞，辯稱係借款支付其與告訴人家人合資購買不動產之貸款利息云云，自無
      可採；又被告辯稱其妻謝香桂所有座落臺北市○○○路○段二一二巷五二號三
      樓房屋出售後，因遭買受人乙○詐騙，致無法還款乙節，雖提出買賣契約書影
      本並聲請傳喚證人即承辦代書庚○○、丁○○為證，然查該屋於訂立買賣契約
      時即已分別設定抵押權與華南銀行及第三人，並已遭假扣押，當時約定由買方
      乙○先付六十萬元，其中五十萬元作為撤銷假扣押之費用，十萬元由賣方清償
      抵押權貸款利息，餘款則由乙○另行向銀行貸款後支付，被告等並表示可自行
      塗消原先之抵押權，而被告並未能塗銷抵押權設定，乙○之貸款亦遲未辦妥，
      致遭華南銀行執行拍賣，乙○已支付頭款及代繳增值稅共八十七萬零八十五元
      等情，已據證人庚○○、丁○○到庭結證屬實（本院八十八年十二月三十一日
      筆錄），並有不動產買賣契約書影本及丁○○提出之不動產買賣紀要在卷可稽
      ，被告顯無受乙○詐騙情事，其所辯亦屬推諉之詞；至於被告如何向何昭一借
      用支票，該支票之印鑑何以不符等情，尤據證人何昭一於偵查中已供證甚詳，
 且何昭一僅係單純將支票借予被告使用，被告應負責將款項存入帳戶供人提領
      等情亦經何昭一供明在卷（八十五年度偵字第一一九０六號卷第二十三頁），
      而被告既未將款項存入何昭一之支票存款帳戶內，即使該支票之印鑑相符，告
      訴人亦顯然無法提示兌現受償，被告所辯仍無可採。
四、綜上所述，被告執前開情詞提起上訴，否認犯罪，自無理由，應予駁回。
據上論斷，應依刑事訴訟法第三百七十三條、第三百六十八條，判決如主文。
本案經檢察官賴俊雄到庭執行職務。
中     華     民     國    八十九   年       二       月       三       日
                             臺灣高等法院刑事第二十三庭
                                 審判長法  官  劉  靜  嫻
                                       法  官  王  炳  梁
                                       法  官  宋      祺
右正本證明與原本無異。
不得上訴。
                                       書記官  郭  淑  卿
中     華     民     國    八十九   年       二       月       八       日
附錄：本案論罪科刑法條全文
刑法第三百三十五條第一項：
意圖為自己或第三人不法之所有，而侵占自己持有他人之物者，處五年以下有期徒刑
、拘役或科或併科一千元以下罰金。
刑法第三百三十九條第一項：
意圖為自己或第三人不法之所有，以詐術使人將本人或第三人之物交付者，處五年以
下有期徒刑、拘役或科或併科一千元以下罰金。


司法院資訊處製作；財團法人民間司法改革基金會備份。
